【裁判字號】    98,簡上,983
【裁判日期】    981119
【裁判案由】    詐欺
【裁判全文】
臺灣高雄地方法院刑事判決             98年度簡上字第983號
上  訴  人
即  被  告  甲○○
上列被告因詐欺案件，不服本院高雄簡易庭中華民國98年7 月31
日98年度審簡字第198 號第一審刑事簡易判決（聲請簡易判決處
刑案號：97年度偵字第34632 號），提起上訴，本院管轄之第二
審合議庭判決如下：
    主  文
上訴駁回。
    事實及理由
一、按被告以外之人於審判外之陳述，雖不符刑事訴訟法第15 9
    條之1 至第159 條之4 之規定，而經當事人於審判程序同意
    作為證據，法院審酌該言詞陳述或書面陳述作成時之情況，
    認為適當者，亦得為證據；又當事人、代理人或辯護人於法
    院調查證據時，知有第159 條第1 項不得為證據之情形，而
    未於言詞辯論終結前聲明異議者，視為有前項之同意，刑事
    訴訟法第159 條第1 項、第159 條之5 分別定有明文。查本
    判決所引用各項證據（含傳聞證據、非傳聞證據及符合法定
    傳聞法則例外之證據）之證據能力，檢察官於本院審判程序
    均表示無意見，上訴人即被告甲○○於本院言詞辯論終結前
    ，對於卷附具有傳聞證據性質之證據，既均已知其情，而未
    聲明異議，本院認該具有傳聞證據性質之證據，亦無任何違
    法取證之不適當情形，以之作為證據使用係屬適當，自均具
    有證據能力。
二、本案經本院審理結果，認原審判決對被告論以刑法第339 條
    第1 項之詐欺取財罪，並判處有期徒刑4 月，其認事用法及
    量刑均無不當，應予維持，爰均引用原審判決書記載之事實
    、證據及理由（如附件，含檢察官聲請簡易判決處刑書）。
三、被告上訴意旨略以：伊並沒有牌照，是交由有牌照的人去投
    標清潔隊之堆高機，但廠商收了錢一直沒有去標，伊也是受
    害者，並沒有詐欺犯行，且伊已與告訴人達成和解，請求判
    決無罪云云。經查：
  (一)被告於民國96年間，向告訴人乙○○佯稱要向經濟部楠梓加
    工區清潔隊投標報廢堆高機及卡車，並可以新臺幣（下同）
    5 萬元之價格將堆高機販售與告訴人，詢問告訴人是否要購
    買，告訴人同意後即於同年9 月5 日，在高雄縣岡山鎮○○
    路53號之前鋒派出所內，交付現金5 萬元作為該標案押金，
    委託被告投標報廢堆高機，被告收受5 萬元後，竟未持以投
    標，猶將提示手機內堆高機之照片供告訴人觀看，並簽立內
    容載有「96年9 月間甲○○已向該處事務科投標押金新臺幣
    5 萬元整」之保管書1 紙以茲保證，使告訴人誤信確有投標
    一事等情，業據告訴人乙○○於警詢時及偵查中指述綦詳（
    見他卷第16至17、36至37頁），並有上開保管書及告訴人郵
    局存摺內頁影本各1 紙在卷可稽（見他卷第5 、19至20頁）
    ，且被告亦坦認有在上開地點向告訴人收取5 萬元現金、出
    示堆高機照片予告訴人觀看及簽立保管書等情，亦與告訴人
    所述情節相符，足徵其上開指述應非虛妄，堪以採信，是此
    部分之事實堪以認定。
  (二)被告雖辯稱係廠商收了錢並未投標，伊也是受害者云云，然
    查：(1)被告於97年9 月30日偵查中先供稱：伊向告訴人拿5
    萬元準備買堆高機，伊有買，車子是淘汰的舊機，還沒拿到
    ，現在還是標得到等語在卷（見他卷第29頁），並未提及係
    委由其他廠商代為投標一節，且該次應訊時間距向告訴人取
    得5 萬元之96年9 月間，已逾1 年，其既明確表示有購買堆
    高機一情，何以竟未能交付該堆高機與告訴人？況且經檢察
    官命其提出洽買堆高機之證明或參考資料及繳納押標金之證
    明文件，被告均無法提出，是其供稱已購買堆高機一節，已
    非無疑；(2)嗣於97年12月8 日偵查中，被告因未能提出上開
    證明文件，竟改口供稱：伊已在96年10月將錢交給廠商，由
    廠商投標，廠商迄今均未投標，廠商既未投標，何來押標金
    投標文件，96年9 月招標文件伊並未看過，是聽清潔隊員說
    的，但沒說價格，伊不知道價格多少，投標時不需押標金，
    是標到後當日才將全額存事務科銀行，取得文件後再將車領
    走，保管條是伊簽的，確實沒有上面所載向事務科投標一事
    ，伊簽立前詢問廠商，廠商說還沒公告要賣等語（見他卷第
    50至52頁），推託係委由其他廠商投標，因廠商並未投標，
    且事務科尚未公告致無從交付，其對於該標案之內容、金額
    、投標與否等節均不知情，而與其前次供述歧異，已難採信
    。再者，經臺灣高雄地方法院檢察署檢察事務官向經濟部加
    工出口區管理處事務科查詢結果，該處事務科於96年9 月份
    並未招標，僅於96年10月15日及12月5 日公告同一件招標案
    ，然均無人投標而流標，有臺灣高雄地方法院檢察署電話紀
    錄單及中文財物變賣公告資料2 份附卷可憑（見他卷第38、
    41至46頁），足見並無被告所辯稱廠商表示事務科尚未公告
    ，致無從投標交付一節，本院綜合上開各情觀之，認被告所
    辯情詞，均難認與事實相符，顯係出於脫免罪責所為飾詞，
    而不足採信。
  (三)又被告於97年12月8 日同次偵查中復供稱：廠商是說沒拿到
    這台車，不是說沒有標或沒標到，伊有帶告訴人去看該堆高
    機，家中有照片之檔案等語在卷（見他卷第53頁），亦與前
    開供述不一，就究竟有無上開標案、有無投標堆高機等節，
    供詞反覆，又未能提出任何洽買堆高機之證明或參考資料、
    繳納押標金之證明文件及其所指該堆高機之照片，況其就委
    託廠商投標一節，亦未提出實證以佐其說，則是否有該廠商
    存在要屬無從證明，其事後空口以此置辯，顯係虛偽編纂之
    詞，不足採信。從而，本件被告個人並無投標之行為，亦無
    其所辯稱委由廠商投標，或楠梓加工區管理處事務科尚未公
    告標案等事實，堪以認定。再者，被告明知其並無投標之事
    實，竟出示手機內之照片取信告訴人，亦據告訴人指述明確
    （見他卷第37頁），嗣因被告一再拖延而未交付堆高機，經
    告訴人質之，猶簽立保管條，載明已向楠梓加工區管理處事
    務科辦理投標，押金為5 萬元等語，以安撫告訴人，使告訴
    人誤信被告確實有投標之舉，益徵其主觀上有詐欺取財之犯
    意至為灼然，是以，被告猶執前詞上訴，為無理由，應予駁
    回。
四、本件原審以被告犯罪事證明確，並審酌其不循正當途徑賺取
    所需，竟貪圖私利，以詐術之方法侵害被害人之財產法益，
    實非可取，且犯後猶矢口否認犯行，態度不佳，並考量被告
    之犯罪動機、家庭經濟狀況等一切情狀，而依刑法第339 條
    第1 項、第41條第1 項前段，刑法施行法第1 條之1 第1 項
    、第2 項前段規定，於法定刑內量處有期徒刑4 月，並諭知
    以新臺幣1,000 元折算1 日之易科罰金折算標準，其認事用
    法，均無違誤，量刑業已考量本案犯罪情節之輕重等情狀，
    亦屬允當。被告猶執前詞提起上訴，指摘原判決不當，為無
    理由，應予駁回。又被告雖與告訴人達成和解，有卷附之和
    解書1 紙可憑（見本院簡上卷第28頁），惟此僅具民事和解
    效力，被告詐取告訴人現金5 萬元之事實，既經本院認定如
    前，其本有返還之義務，尚不得據此免除其刑罰，況被告屢
    經告訴人催討，於偵查中亦稱可返還5 萬元，然均一再拖延
    而未清償，迄本院審理時始與告訴人達成和解，於本院審理
    時猶執前詞否認犯罪，且迄今尚未清償債務完畢，亦有本院
    刑事案件電話記錄查詢表1 紙附卷可參（見本院簡上卷第29
    頁），是被告另執已與告訴人達成和解等語上訴，請求本院
    判決無罪，亦無理由，應併予駁回。
五、末按第二審判決書，得引用第一審判決書所記載之事實、證
    據及理由，對案情重要事項第一審未予論述，或於第二審提
    出有利於被告之證據或辯解不予採納者，應補充記載其理由
    ，刑事訴訟法第373 條定有明文，併此敘明。
據上論斷，應依刑事訴訟法第455 條之1 第1 項、第3 項、第36
8 條、第373條，判決如主文。
本案經檢察官王清海到庭執行職務。
中    華    民    國    98    年    11    月    19    日
                  刑事第十八庭  審判長法  官  李東柏
                                      法  官  王  琁
                                      法  官  周佳佩
以上正本證明與原本無異。
不得上訴。
中    華    民    國    98    年    11    月    19    日
                                      書記官  王立山
附錄本案論罪科刑法條：
刑法第339 條第1 項
意圖為自己或第三人不法之所有，以詐術使人將本人或第三人之
物交付者，處5 年以下有期徒刑、拘役或科或併科1 千元以下罰
金。
附件：本院98年度審簡字第198 號刑事簡易判決（含檢察官聲請
      簡易判決處刑書）。


司法院資訊處製作；財團法人民間司法改革基金會備份。
